臺灣苗栗地方法院刑事裁定
111年度單禁沒字第53號
聲  請  人  臺灣苗栗地方檢察署檢察官
被      告  黃日皇


上列聲請人因被告違反毒品危害防制條例案件（111年度毒偵緝
字第2、3號），聲請單獨宣告沒收（111年度聲沒字第39號），
本院裁定如下：
    主  文
扣案如附表所示之物均沒收銷燬之。
    理  由
一、聲請意旨略以：被告黃日皇因違反毒品危害防制條例案件，
    業經觀察、勒戒執行完畢，並經臺灣苗栗地方檢察署檢察官
    以111年度毒偵緝字第1、2、3號為不起訴處分確定，扣案之
    第二級毒品甲基安非他命2包（含包裝袋2只，總毛重1.71公
    克）、第二級毒品甲基安非他命1包（含包裝袋1只，毛重8.
    77公克），均屬違禁物，爰依毒品危害防制條例第18條第1
    項前段，刑法第40條第2項規定，聲請宣告沒收銷燬之等語
    。
二、按查獲之第一級、第二級毒品及專供製造或施用第一級、第
    二級毒品之器具，不問屬於犯罪行為人與否，均沒收銷燬之
    ，毒品危害防制條例第18條第1項前段定有明文。次按違禁
    物，不問屬於犯罪行為人與否，沒收之；違禁物或專科沒收
    之物得單獨宣告沒收，刑法第38條第1項、第40條第2項分別
    定有明文。而上開條文既均自民國105年7月1日施行生效，
    即無後法優於前法原則之適用，則本於特別法優先於普通法
    原則，毒品危害防制條例前揭規定相對於刑法關於沒收之規
    定，自應優先適用。
三、經查：
　㈠被告黃日皇前因違反毒品危害防制條例案件，經本院以110年
    度毒聲字第446號裁定送觀察、勒戒後，認無繼續施用毒品
    之傾向，於111年2月11日釋放出所而執行完畢，並經臺灣苗
    栗地方檢察署檢察官以111年度毒偵緝字第1、2、3號為不起
    訴處分確定等情，業經本院核閱臺灣苗栗地方檢察署偵查卷
    宗無訛，並有各該裁定書、不起訴處分書、臺灣高等法院被
    告前案紀錄表附卷可考。
　㈡扣案如附表編號1所示之第二級毒品甲基安非他命2包（含包
    裝袋2只，總毛重1.71公克，總淨重0.898公克，驗餘總淨重
    0.896公克），經送鑑驗結果，確檢出甲基安非他命成分，
    有自願受搜索同意書、新竹市警察局第一分局搜索扣押筆錄
    、扣押物品目錄表、台灣尖端先進生技醫藥股份有限公司毒
    品原物鑑定實驗室毒品證物鑑定分析報告（編號：DAA5925
    、DAA5926號）各1份、扣案物及初步鑑驗結果照片5張在卷
    可參（見毒偵1182卷第11、12至14、22至24、99、100頁，
    毒偵1256卷第30、31頁）；扣案如附表編號2所示之第二級
    毒品甲基安非他命1包（含包裝袋1只，毛重8.77公克，淨重
    7.84公克，驗餘淨重7.83），經送鑑驗結果，確檢出第二級
    毒品甲基安非他命成分，有自願受搜索同意書、臺北市政府
    警察局保安警察大隊搜索扣押筆錄、扣押物品目錄表、查獲
    涉嫌毒品危害防制條例毒品初步鑑驗報告單、臺北市政府警
    察局110年北市鑑毒字第232號鑑定書各1份、扣案物及初步
    鑑驗結果照片8張存卷可查（見毒偵1873卷第36至41、44至4
    5、69、71、79頁），堪認上開扣案物品確係毒品危害防制
    條例第2條第2項第2款所列之毒品，屬違禁物無訛，不問屬
    於犯罪行為人與否，應依毒品危害防制條例第18條第1項前
    段規定，宣告沒收銷燬之；又盛裝上開毒品之包裝袋共3只
    ，以現行之鑑驗技術，因與其內殘留之毒品難以完全析離，
    且無完全析離之實益及必要，自應整體視為查獲之第二級毒
    品，一併沒收銷燬之。從而，本件聲請人據此就附表編號1
    至2所示之物聲請單獨宣告沒收銷燬，核無不合，應予准許
    。至因鑑驗耗用之毒品，既已滅失，自無庸宣告沒收銷燬，
    附此敘明。
四、依刑事訴訟法第455條之36第2項，毒品危害防制條例第18條
    第1項前段，刑法第11條、第40條第2項，裁定如主文。
中　　華　　民　　國　　111 　年　　3 　　月　　24　　日
　　　　　　　　　刑事第一庭　法　官　高御庭
以上正本證明與原本無異。
如不服本裁定，應於裁定送達後5日內向本院提出抗告狀。
中　　華　　民　　國　　111 　年　　3 　　月　　24　　日
　　　　　　　　　　　　　　　書記官　林怡芳
附表
編號 扣案物名稱 數量 鑑定結果／說明 1 第二級毒品甲基安非他命 2包（含包裝袋2只） 實驗室分析編號：DAA5925 送驗證物資料： 證物外觀：白色透明結晶 分析證物重量： 數量：1包 毛重：0.70公克 淨重：0.067公克 使用量：0.001公克 剩餘量：0.066公克 鑑定結果： 定性檢驗結果：甲基安非他命（Methamphetamine） 實驗室分析編號：DAA5926 送驗證物資料： 證物外觀：白色透明結晶 分析證物重量： 數量：1包 毛重：1.01公克 淨重：0.831公克 使用量：0.001公克 剩餘量：0.83公克 鑑定結果： 定性檢驗結果：甲基安非他命（Methamphetamine） 2 第二級毒品甲基安非他命 1包（含包裝袋1只） 鑑驗資料： 疑似甲基安非他命，共計1包，予以編號232：由外觀檢視呈白色透明晶體，毛重8.77公克，淨重7.84公克，取0.01公克化驗，餘重7.83公克。 鑑驗方法： 氣相層析／質譜分析法 鑑驗結果： 編號232白色透明晶體：檢出第二級毒品甲基安非他命（Methamphetamine，MA，俗稱冰糖）成分。